ACORDAO-COMPLETO-2361587

ACÓRDÃO DE RELAÇÃO

ACÓRDÃO DE RELAÇÃO 4808/2019 ATA 23/2019 - SEGUNDA CÂMARA

Acórdão 4808/2019-TCU-Segunda Câmara
Trata-se de representação apresentada pela Procuradoria da República no Município de Canoas/RS, em razão de possíveis irregularidades na aplicação de verbas federais referentes às ações de combate ao mosquito aedes aegypti pela Secretaria Estadual de Saúde do RS e pelos municípios de Canoas, Esteio, Sapucaia do Sul e Nova Santa Rita.
	Considerando que a representação preenche os requisitos de admissibilidade constantes no art. 235 do Regimento Interno do TCU, haja vista a matéria ser de competência do Tribunal, referir-se a responsável sujeito a sua jurisdição, estar redigida em linguagem clara e objetiva, conter nome legível, qualificação e endereço do representante, bem como encontrar-se acompanhada de indícios concernentes às irregularidades apontadas;
	considerando que o Ministério Público da União possui legitimidade para representar ao Tribunal, consoante disposto no inciso I do art. 237 do RI/TCU;
	considerando que, a despeito de relatar possíveis desvios, as informações apresentadas são indícios frágeis para corroborar a sugestão de que o fraco desempenho nas ações do Programa Nacional de Combate à Dengue por parte dos municípios de Canoas, Esteio, Nova Santa Rita e Sapucaia do Sul seja devido à má aplicação dos recursos então destinados à vigilância em saúde;
	considerando que os empenhos relacionados a tais despesas não demonstram grande materialidade, e que a mera observação de seus registros não possibilitou presumir dano ou desvios em relação à aplicação em ações de saúde pública;
	considerando que em 28/12/2017 foi publicada a Portaria MS 3.992/2017, com vigência a partir de janeiro de 2018, que tratou do financiamento e da transferência dos recursos federais para as ações do SUS e promoveu mudanças significativas na forma de utilização dos recursos, entre elas a junção de diversas fontes de políticas de saúde específicas em único bloco de custeio, com mais flexibilidade no uso dos recursos;
	considerando que em recente entendimento, registrado no Acórdão 1391/2019-TCU-Plenário, o Tribunal entendeu desnecessária a reposição ao Fundo Municipal de Saúde (FMS) , pelo município, de débito decorrente da aplicação de recursos que, a despeito de constituir desvio de objeto à luz das normas vigentes à época dos fatos, seja atualmente autorizada no art. 5º, incisos I e II, da Portaria MS 3.992/2017;
	considerando que os eventuais benefícios advindos da atuação deste TCU seriam em muito suplantados pelos custos de controle, motivo pelo qual não será realizada uma ação de controle específica, mas somente dada ciência dos fatos às partes interessadas;
	Os ministros do Tribunal de Contas da União, reunidos em sessão de 2ª Câmara, ACORDAM, por unanimidade, de acordo com os pareceres emitidos nos autos e com fundamento nos arts. 169, inciso II, 235 e 237 do Regimento Interno do TCU, e art. 103, § 1º, da Resolução – TCU 259/2014, em:
conhecer desta representação e considerá-la parcialmente procedente;
dar ciência desta deliberação, bem como da instrução da unidade técnica, à Procuradoria da República no Rio Grande do Sul e à Secretaria Estadual de Saúde do Rio Grande do Sul;
arquivar o processo.
1.Processo TC-Processo 022.943/2018-8 (REPRESENTAÇÃO) 
1.1. Classe de Assunto: VI.
1.2. Representante: Cláudio Terre do Amaral - Procuradoria da República/RS.
1.3. Unidades: Entidades/órgãos do Governo do Estado do Rio Grande do Sul, Município de Canoas – RS, Município de Esteio – RS, Município de Nova Santa Rita – RS e Município de Sapucaia do Sul – RS.
1.4. Relatora: ministra Ana Arraes.
1.5. Representante do Ministério Público: não atuou.
1.6. Unidade Técnica: Secretaria de Controle Externo da Saúde (SecexSaude) .
1.7. Representação legal: não há.
1.8. Determinações/Recomendações/Orientações: não há.

Segunda Câmara

Entidades/órgãos do Governo do Estado do Rio Grande do Sul, Município de Canoas - RS, Município de Esteio - RS, Município de Nova Santa Rita - RS e Município de Sapucaia do Sul - RS.

ANA ARRAES

não há.

Não atuou.

REPRESENTAÇÃO (REPR)

Secretaria de Controle Externo da Saúde (SecexSaude).